臺灣高等法院民事裁定　　　　　　　　　 96年度抗字第153號
抗　告　人　乙○○
　　　　　　　　　　　　樓
抗告人因與相對人甲○○間聲請定暫時狀態假處分事件，對於中
華民國95年12月19日臺灣板橋地方法院95年度裁全字第11615號
裁定提起抗告，本院裁定如下：
    主  文
抗告駁回。
抗告程序費用由抗告人負擔。
    理  由
一、抗告意旨略以：原法院將抗告人之聲請駁回，係認抗告人未
    釋明定暫時狀態之必要，但相對人已於台北縣三重市○○段
    1098地號之土地（下稱系爭土地）施作圍籬預備興造建物，
    使抗告人無從使用系爭土地，本件定暫時狀態非但可於本訴
    判決前，保障抗告人之通行權，亦得使相對人於本案敗訴後
    無需花費大量金錢拆除已建築之建築物。相對人雖於系爭土
    地及建物上留有約90公分寬之孔道以供通行，但實際出入該
    地之人群甚多，相對人所預留之孔道無法紓解人潮，況相對
    人若於系爭土地持續進行建築施工，則其所預留之孔道將無
    法保證通行者之安全；又抗告人需使用系爭土地維持商業用
    途，相對人預留之孔道無法使多數人或汽、貨車進入，已阻
    礙抗告人通行地役權行使，且不符抗告人之利益。而本件定
    暫時狀態之請求與兩造間前案抗告人得否主張地上權之訴訟
    係屬二事，且內容並未相違。原法院駁回抗告人之請求，尚
    有未洽，求為廢棄原裁定，准許定暫時狀態之假處分等語。
二、按，於爭執之法律關係，為防止發生重大之損害或避免急迫
    之危險或有其他相類之情形而有必要時，得聲請為定暫時狀
    態之處分，民事訴訟法第538條第1項定有明文。又請求及假
    扣押之原因，應釋明之；此規定於假處分及定暫時狀態之處
    分，準用之，同法第 526條第1項、第538條之4、第533條定
    有明文。故聲請定暫時狀態之處分，須釋明於爭執之法律關
    係有(一)為防止發生重大之損害而有必要；或(二)避免急迫之危
    險而有必要；或(三)其他相類情形而有必要等之情形。抗告人
    自認相對人於系爭土地及建物上留有約90公分寬之孔道以供
    通行，自難謂抗告人所有之台北縣三重市○○段1097地號土
    地如未藉助相對人所有之系爭1098地號土地即有不能對外通
    聯之情事，抗告人自無請求「債務人不得以任何方式妨礙抗
    告人通行」假處分之必要性。至於抗告人對於系爭土地是否
    有通行地役權，遑論抗告人向地政事務所聲請地役權登記業
    經台北縣三重地政事務所予以駁回（原審卷第42頁），地役
    權之存否屬抗告人將來提起本案訴訟應審酌之問題，非屬對
    本件假處分之釋明。末查，相對人已持勝訴之確定判決聲請
    台灣板橋地方法院民事執行處以95年度執字第 44767號強制
    執行程序命抗告人返還系爭土地（原審卷第35頁），相對人
    抗辯抗告人本件假處分之聲請，無異以非法方式壓制合法，
    不符司法正義等語，尚非無據。原法院以本件並無防止發生
    重大損害或避免急迫危險之必要之假處分原因，駁回抗告人
    之聲請，核無不合。抗告意旨仍執陳詞指摘原裁定不當，求
    為廢棄，為無理由，應予駁回。
三、結論：本件抗告為無理由，裁定如主文。
中　　華　　民　　國　　96　　年　　 3　　月　　1 　　日
　　　　　　　　　　民事第二庭
                        審判長法　官  吳謙仁
                              法  官  丁蓓蓓
                              法  官  蘇瑞華
正本係照原本作成。
本裁定除以適用法規顯有錯誤為理由，並經本院許可外，不得再
抗告。如提起再抗告，應於收受後10日內委任律師為訴訟代理人
向本院提出再抗告狀。並繳納再抗告費新台幣１千元。
中　　華　　民　　國　　96　　年　　3 　　月　　2 　　日
　　　　　　　　　　　　　　　書記官  賴以真
